臺灣雲林地方法院刑事判決
111年度交訴字第37號
公  訴  人  臺灣雲林地方檢察署檢察官
被      告  李培元


選任辯護人  張思涵律師
上列被告因過失致死案件，經檢察官提起公訴（111年度偵字第1
850號），被告於準備程序就被訴事實為有罪之陳述，經本院合
議庭裁定由受命法官獨任行簡式審判程序，判決如下：
    主  文
丙○○犯過失致人於死罪，處有期徒刑陸月，如易科罰金，以新臺
幣壹仟元折算壹日。緩刑貳年，並應履行附件所示一一一年司交
附民移調字第九十七號調解筆錄之賠償內容。
    事  實
一、丙○○於民國110年12月3日21時42分許，駕駛車牌號碼000-00
    00號自用小客貨車，沿雲林縣古坑鄉中山路由北往南方向行
    駛，行至雲林縣古坑鄉中山路與（福德宮）產業道路口時，
    本應注意汽車行駛至交岔路口左轉彎時，應行至交岔路口中
    心處左轉，不得占用來車道搶先左轉，且轉彎車應讓直行車
    先行，而依當時天候晴、夜間有照明、柏油路面乾燥無缺陷
    、無障礙物，視距良好，並無不能注意之情事，竟疏未注意
    未先行至該交岔路口中心處，即貿然搶先左轉，未讓直行車
    先行，適有翁永漢（即JASON ONGKO，印尼國籍）騎乘車牌
    號碼000-000號普通重型機車，於對向沿雲林縣古坑鄉中山
    路由南往北方向直行駛抵上開閃光黃燈號誌交岔路口，亦疏
    未注意減速慢行，做隨時停車之準備，以逾越速限60公里之
    速度超速行駛而貿然穿越上開交岔路口，雙方不及閃避而發
    生碰撞，致翁永漢受有創傷性主動脈破裂第4級、顏面骨骨
    折、肝臟撕裂傷、脾臟撕裂傷、雙側腎臟撕裂傷、左股骨及
    左脛腓骨骨折等傷害，經送往國立臺灣大學醫學院附設醫院
    雲林分院救治，仍於110年12月4日1時19分許不治死亡。丙○
    ○肇事後，在未經有偵查權之機關或公務員發覺為犯嫌前，
    向到場處理之警員坦承係肇事者，而自首接受裁判。
二、案經翁永漢之父翁錦龍（即甲○ ○ ○○○      ，印尼國籍）
    、翁永漢之母鄧冰冰（即乙○○   ，印尼國籍）委由丁○○告
    訴及臺灣雲林地方檢察署檢察官簽分偵查起訴。
    理  由
一、程序方面：
    本案被告丙○○所犯之罪，非死刑、無期徒刑、最輕本刑為3
    年以上有期徒刑之罪，或高等法院管轄第一審之案件，被告
    於準備程序中，就前揭被訴事實為有罪之陳述，經告以簡式
    審判程序之旨，並聽取被告、辯護人與公訴人之意見後，本
    院爰依刑事訴訟法第273條之1第1項規定，裁定本案行簡式
    審判程序。
二、認定犯罪事實之證據及理由：
  ㈠上開事實，業據被告於警詢、本院準備程序及審理時坦承不
    諱（相卷第10至11頁，本院卷第89至98、151至155、159至1
    65頁），核與告訴代理人即被害人姑丈丁○○指訴被害人因本
    件車禍不治死亡等情相符（相卷第12至13、18、39頁，偵卷
    第13至14頁），並有雲林縣警察局斗南分局道路交通事故現場
    圖（相卷第20頁）、道路交通事故調查報告表㈠、㈡（相卷第2
    1頁）、行車紀錄器影像翻拍照片4張（相卷第23頁）及現場照
    片19張（相卷第24至28頁）、臺灣雲林地方檢察署檢驗報告
    書（相卷第42至53頁）、相驗筆錄（相卷第38頁）、相驗屍
    體證明書（相卷第41頁）、國立臺灣大學醫學院附設醫院雲林
    分院診斷證明書各1份（相卷第15、16頁）及雲林縣警察局斗
    南分局司法相驗照片16張（相卷第55至62頁）、證號查詢汽
    車駕駛人（相卷第36頁）、車號查詢汽車車籍（相卷第32頁
    ）、被害人居留及護照資料、查詢駕駛人資料、車籍（相卷
    第34至36頁）等資料附卷可稽，足認被告上開自白與犯罪事
    實相符，已堪認屬實。
  ㈡按道路交通安全規則第102條第1項第5、7款規定：汽車行駛
    至交岔路口，左轉彎時，應距交岔路口30公尺前顯示方向燈
    或手勢，換入內側車道或左轉車道，行至交岔路口中心處左
    轉，並不得占用來車道搶先左轉；轉彎車應讓直行車先行。
    被告考領普通小型車駕駛執照，為上開調查報告表㈡「駕駛
    資格情形」、「駕駛執照種類」欄所載明，對於前述交通安
    全規則自應知之甚詳，駕車時自應注意上揭規定並確實遵守
    ，且依卷附道路交通事故調查報告表㈠之記載，當時天候晴
    、夜間有照明、柏油路面乾燥無缺陷、無障礙物，視距良好
    ，並無不能注意之情事，竟疏未注意未先行至該交岔路口中
    心處，即貿然搶先左轉，且未讓直行車先行，以致肇事致人
    死亡，其有應注意能注意而不注意之過失責任甚明。
  ㈢本件經送交通部公路總局車輛行車事故鑑定覆議會鑑定，鑑
    定結果認：一、丙○○駕駛自用小客貨車，夜間行經閃光黃燈
    號誌交岔路口，未達路口中心處，即跨越禁止超車線搶先左
    轉，且未讓直行車先行，為肇事主因。二、翁永漢駕駛普通
    重型機車，夜間行經閃光黃燈號誌交岔路口，未減速接近反
    超速行駛，為肇事次因〈就被告行車紀錄器畫面顯示「21：4
    2：38(23/30)-21：42：39(9/32)」之部分，翁永漢機車行
    駛距離約12公尺（派員到場測量），推算翁永漢機車肇事前
    平均車速逾速限60公里/小時〉等語，此有交通部公路總局11
    1年7月6日路覆字第1110066982號函暨所附之覆議意見書1份
    在卷可按（本院卷第127至130頁），益見被告確有過失責任
    ，且被害人確因本件車禍而傷重致死，已如前述，被告上開
    過失行為與被害人之死亡結果間，具有相當因果關係。另一
    方面，被害人也疏未減速慢行，貿然以逾越速限60公里之速
    度超速行駛通過上開路口，被害人之駕駛行為也有過失，但
    並不因此解免被告之刑責。
　㈣本案事證明確，被告上開犯行已堪認定，應依法論科。
三、論罪科刑：
　㈠核被告所為，係犯刑法第276條之過失致人於死罪。
　㈡本件車禍發生後，被告停留於現場，在有偵查犯罪職權之公
    務員尚不知何人犯罪前，即向據報前來處理之員警坦承肇事
    自首而接受裁判乙節，有道路交通事故肇事人自首情形紀錄
    表在卷足憑，被告係對於未發覺之犯罪自首而接受裁判，依
    刑法第62條前段規定減輕其刑。
  ㈢爰審酌被告駕駛自用小客貨車上路，本應注意遵守交通規範
    才是，但被告疏未注意上開規定而肇事，導致被害人（年僅
    21歲）因此喪失寶貴生命，造成其家人痛失至親，被告之過
    失與所生危害非輕，應予譴責，本院也考量被告犯後坦承犯
    行，與被害人家屬達成調解，被害人家屬表示對被告的態度
    心裡很感動（本院卷第164頁），另方面，被害人騎乘機車
    超速行駛，沒有減速慢行，為肇事次因，不能完全歸咎被告
    ，兼衡被告先前並無任何刑事犯罪紀錄，素行良善，有臺灣
    高等法院被告前案紀錄表可參，及被告自陳：教育程度為大
    學畢業，已婚，育有未成年子女1名，以電信工程師為業，
    月收入約新臺幣7萬多元等一切情狀，量處如主文所示之刑
    ，並諭知易科罰金之折算標準。
  ㈣被告未曾因故意犯罪受有期徒刑以上刑之宣告，且於本案發
    生後坦承犯罪，並徵得被害人家屬之諒解，同意給予被告緩
    刑（本院卷第93、164頁），被告係一時失慮致犯本罪，已
    深具悔意，相信經過此次偵審程序已知所警惕而無再犯之虞
    ，故本院認為對被告所宣告之刑，以暫不執行為適當，爰依
    刑法第74條第1項第1款規定宣告緩刑2年。再者，為督促被
    告日後能按期履行上開調解條件以保障告訴人之權益，爰依
    刑法第74條第2項第3款規定，命被告應依附件即本院111年
    度司交附民移調字第97號調解筆錄所載之調解條件履行。被
    告此項緩刑之負擔，乃緩刑宣告附帶之條件，依刑法第75條
    之1第1項第4款之規定，違反上開所定負擔情節重大，足認
    原宣告之緩刑難收其預期效果，而有執行刑罰之必要者，得
    由檢察官向法院聲請撤銷緩刑之宣告，併此敘明。
據上論斷，應依刑事訴訟法第273條之1第1項、第299條第1項前
段，判決如主文。
本案經檢察官戊○○提起公訴，檢察官顏鸝靚到庭執行職務。
中　　華　　民　　國　　111 　年　　8 　　月　　22　　日
                  刑事第四庭  法  官  張恂嘉
以上正本證明與原本無異。
如不服本判決應於收受判決後 20 日內向本院提出上訴書狀，並
應敘述具體理由；其未敘述上訴理由者，應於上訴期間屆滿後
20 日內向本院補提理由書（均須按他造當事人之人數附繕本）
。「切勿逕送上級法院」。
　  　　　　　　　　　　　   書記官　張宏清
中　　華　　民　　國　　111 　年　　8 　　月　　22　　日
附錄本案論罪科刑法條全文：
中華民國刑法第276條
因過失致人於死者，處五年以下有期徒刑、拘役或五十萬元以下
罰金。
附件：本院111年度司交附民移調字第97號調解筆錄